臺灣高等法院臺中分院民事裁定　　　　　100年度抗字第485號
抗　告　人　劉曼幸
　　　　　　蕭立夫
相　對　人　蘇瑞達
上列抗告人與相對人間因損害賠償等事件聲請訴訟救助，抗告人
對於中華民國100年9月26日臺灣臺中地方法院100年度救字第43
號裁定不服，提起抗告，本院裁定如下：
    主  文
抗告駁回。
抗告訴訟費用由抗告人負擔。
    理  由
一、抗告意旨略以：相對人於100年訴字第983號訴狀中陳稱其平
    均月營收新台幣（下同）280,500元，於扣除人事、機器設
    備及教材添購補足後尚有盈餘80,961元，及自民國98年7月1
    日起至103年止共5年，相對人以每月5萬5千元，最高至6萬
    元之租金，向其承租位於台中市○○路○段167號建物等情，
    顯可認相對人乃有所得而非無經濟能力之人。又據抗告人向
    台中市社會局查詢之覆文載稱「... 蘇瑞達先生雖為小兒麻
    痺患者，然而其每月營收亦超過各項救助之經濟標準。綜上
    所述，蘇瑞達先生尚不符政府救助之規定，其並無中低收入
    戶資格」等語，及台中市東區區公所之電子郵件回文所述「
    本所依審查規定，向國稅局查調戶內人口稅籍所得，依書面
    審核...，因此予以核列為中低收入戶身心障礙補助。倘申
    請人有隱匿所得，實非審查時所能預見」等語，亦足證相對
    人欲取得政府社會福利補助，即誑稱其無所得或所得不足而
    欲獲取官司不法利益，則誑稱有所得之說法矛盾而不可信。
    。另相對人及其同夥，對抗告人誣告濫告八案，目前已結六
    案，其中五案敗訴，一案駁回，足見其告訴無理等語。
二、按當事人無資力支出訴訟費用者。法院應依聲請，以裁定准
    予訴訟救助。法院認定前項資力時，應斟酌當事人及其共同
    生活親屬基本生活之需要；又聲請訴訟救助，應向受訴法院
    為之。於訴訟繫屬前聲請者，並應陳明關於本案訴訟之聲明
    及其原因事實。無資力支出訴訟費用之事由，應釋明之。民
    事訴訟法第一百零七條、第一百零九條第一、二項分別定有
    明文。而所謂「無資力」係指窘於生活，且缺乏經濟信用者
    而言。亦即若非取給於自己或家族所必須之生活費不能支出
    訴訟費用，且無籌措款項以支出訴訟費用之信用技能，方能
    謂之無資力支出訴訟費用（參照最高法院43年度年度台抗字
    第152號判例、88年度台聲字第582號裁定意旨）。再者，無
    資力者，得申請法律扶助，其經財團法人法律扶助基金會分
    會准予法律扶助之無資力者，其於訴訟程序中，向法院聲請
    訴訟救助時，應准予訴訟救助。但另有不符法律扶助事實之
    證明者，不在此限，法律扶助法第十三條、第六十二條亦分
    別有明文。
三、經查：抗告人以相對人於該請求損害賠償等事件（案號：10
    0年訴字第983號）中陳稱其平均月營收280,500元，於扣除
    人事、機器設備及教材添購補足後尚有盈餘80,961元，又自
    98年7月1日起至103年止共5年，相對人以每月5萬5千元，最
    高至6萬元之租金，向其承租位於台中市○○路○段167號建
    物，及抗告人向台中市社會局、台中市東區區公所查詢之電
    子郵件回文內容，可知相對人實不具中低收入戶資格，且非
    無經濟能力之人云云，提起本件抗告。查，相對人於原審已
    提出台中市東區中低收入戶身心障礙生活補助證明書，證明
    其具中低收入戶資格，目前正受有中低收入戶身心障礙生活
    補助（自100年1月1日起至同年12月31日止），且相對人家
    無恆產，其與抗告人間請求損害賠償等事件，因無資力支出
    訴訟費用，且非顯無勝訴之望，經向財團法人法律扶助基金
    會台中分會申請法律扶助，並經該分會准予法律扶助在案，
    亦有法律扶助基金會台中分會審查表、審查決定通知書等證
    在卷可憑，此外復有原審依職權調取相對人歸戶財產電子閘
    門資料查詢清單以為釋明。基上，原審以相對人正受台中市
    東區中低收入戶身心障礙生活補助並經財團法人法律扶助基
    金會台中分會審查准予扶助，亦無他不符法律扶助之事實，
    准聲請訴訟救助，核無不合。至抗告人所舉上開租約、台中
    市社會局、台中市東區區公所之電子郵件回文等事證，尚不
    足以推翻相對人已領有台中市東區中低收入戶身心障礙生活
    補助證明書，現受有中低收入戶身心障礙生活補助。況相對
    人經法律扶助基金會台中分會審查准予全部扶助之事實，抗
    告人並無法證明相對人確不具中低收入戶資格之要件。綜上
    ，依相對人陳明本案訴之聲明及其原因事實，及其釋明並提
    出能即時調查之證據，使原審信其聲請之事由真實。揆諸上
    開規定，相對人以其無資力為由，參諸，上開書證所載內容
    ，足知相對人係無資力支出本件之訴訟費用，原審法院准許
    相對人訴訟救助之聲請，經核並無不合。抗告意旨執前詞指
    摘原裁定不當，求予廢棄，為無理由，應予駁回。
四、據上論結，本件抗告為無理由，爰依民事訴訟法第495條之1
    第1項、第449條第1項、第95條、第78條，裁定如主文。
中    華    民    國   100    年    11    月    7     日
                民事第三庭    審判長法  官  陳照德
                                    法  官  曾謀貴
                                    法  官  楊熾光
以上正本係照原本作成。
抗告人得再抗告。
再為抗告應以適用法規顯有錯誤為理由。
如提起再抗告者應於裁定送達後10日內向本院提出抗告理由狀（
須按照他造人數附具繕本）並繳納抗告裁判費新臺幣1,000元，
同時委任律師或具有律師資格之關係人為代理人。
                                    書記官  陳麗玉
中    華    民    國   100    年    11    月    7     日
                                                      Ａ